【裁判字號】    95,簡上,282
【裁判日期】    970428
【裁判案由】    給付租金
【裁判全文】
臺灣高雄地方法院民事判決             95年度簡上字第282號
上  訴  人  乙○○
訴訟代理人  甲○○○
被上訴  人  丙○○
上列當事人間請求給付租金事件，上訴人對於中華民國95年9 月
21日本院高雄簡易庭95年度雄簡字第6222號第一審判決提起上訴
，並為訴之減縮，經本院於97年4 月14日言詞辯論終結，判決如
下：
    主  文
原判決關於駁回上訴人後開第二項之訴部分，及該部分訴訟費用
之裁判廢棄。
被上訴人應給付上訴人新台幣貳拾捌萬伍仟元，及自民國九十五
年七月二十六日起至清償日止，按週年利率百分之五計算之利息
。
其餘上訴駁回。
第一、二審訴訟費用，由上訴人負擔六分之一，餘由被上訴人負
擔。
上訴人假執行之聲請駁回。
    事實及理由
壹、程序方面：
    按訴之變更或追加，非經他造同意，不得為之。但擴張或減
    縮應受判決事項之聲明者，不在此限，民事訴訟法第446 條
    第1 項、第255 條第1 項第3 款定有明文。又上開規定，於
    對於簡易程序之第一審裁判上訴時並準用之，同法第436 條
    之1 第3 項亦有明文。查上訴人於原審起訴時，其訴之聲明
    本為被上訴人應給付上訴人新台幣（下同）35萬元，及自起
    訴狀繕本送達翌日起至清償日止，按年息百分之5 計算之利
    息。嗣上訴人對原審判決不服，提起上訴，並於本院96年6
    月28日行準備程序時，將其訴之聲明變更為被上訴人應給付
    上訴人33萬元，及自起訴狀繕本送達翌日起至清償日止，按
    年息百分之5 計算之利息。核上訴人前揭所為，係屬減縮應
    受判決事項之聲明者，揆之前揭規定，不在禁止之列，自應
    准許，合先敘明。
貳、實體部分：
一、上訴人主張：上訴人之父即訴外人郭鬧得前向臺灣省政府承
    租耕作坐落高雄市○○區○○段第1993地號土地面積22坪（
    下稱系爭土地），郭鬧得過世後，由上訴人繼承耕作權，並
    自民國80年7 月1 日起出租與被上訴人搭建房屋（下稱系爭
    房屋）使用，兩造約定每月租金5,000 元，被上訴人應於每
    月15日前繳納，每年換約1 次。嗣兩造自89年7 月1 日後，
    未訂定書面契約，僅有口頭約定之契約。詎被上訴人自89年
    7 月15日起，除於93年3 、5 、7 月及94年8 月間給付各5,
    000 元租金外，即未再給付租金而繼續使用系爭土地，嗣屢
    經上訴人催告，被上訴人始於95年5 月14日間拆除系爭房屋
    並返還系爭土地，則被上訴人自89年7 月15日起至95年5 月
    14日止，總計積欠租金33萬元，爰依租賃契約之法律關係，
    提起本件訴訟等語（按上訴人於原審聲明：被上訴人應給付
    35萬元，及自起訴狀繕本送達翌日即95年7 月26日起至清償
    日止，按年息5%計算之利息）。原審為上訴人敗訴之判決，
    上訴人聲明不服，提起上訴，且於本院為訴之減縮，併為上
    訴聲明：（一）原判決廢棄。（二）被上訴人應給付上訴人
    33萬元，及自起訴狀繕本送達翌日即95年7 月26日起至清償
    日止，按年息5%計算之利息。（三）願供擔保請准宣告假執
    行。
二、被上訴人則以：伊與上訴人間自89年7 月後，未訂定書面租
    賃契約，僅有口頭講好的契約，伊有一直繳納租金至94年8
    月份，嗣因高雄市政府於94年8 月間就本件土地起訴請求上
    訴人拆屋還地並返還不當得利後，始知悉上訴人並非系爭土
    地之所有權人，當時上訴人曾表示以後不須再繳納租金，則
    上訴人自無權請求被上訴人給付租金等語置辯，於原審聲明
    駁回上訴人之訴。並於本院聲明求為判決：上訴駁回。
三、兩造均不爭執之事實：
（一）上訴人並非系爭土地之所有權人。
（二）兩造自80年7 月1 日起簽訂租賃契約，約定上訴人將系爭
      土地出租與被上訴人，每月租金5,000 元，應於每月15日
      前繳納，租賃期間1 年。嗣兩造逐年簽訂租賃契約迄89年
      6 月30日止。
（三）兩造自89年7 月1 日起即未再就系爭土地簽訂書面租賃契
      約，惟被上訴人仍繼續使用系爭土地至95年5 月14日。
（四）被上訴人自94年8 月15日起至95年5 月14日止，未向上訴
      人繳納租金。
四、本件爭點如下：
（一）兩造自94年8 月15日起至95年5 月14日止，有無租賃關係
      存在？
（二）被上訴人自89年7 月15日起至94年8 月14日止，有無向上
      訴人繳納租金？
（三）上訴人得否請求被上訴人給付租金？如是，其金額若干？
五、本院判斷：
（一）89年7 月15日起至94年8 月14日部分：
      查兩造間自89年7 月15日起至94年8 月14日止，就系爭土
      地雖無訂定書面租賃契約，惟仍有口頭約定之契約，且被
      上訴人亦繼續使用系爭土地，亦曾給付與之前書面租賃契
      約相同每月5,000 元租金予上訴人之情，為兩造所不爭執
      ，足認兩造間自89年7 月15日起至94年8 月14日止，就系
      爭土地仍存有租賃契約，上訴人自得依租賃之法律關係，
      請求被上訴人給付上開期間之租金。至被上訴人辯稱伊有
      一直繳納租金至94年8 月份等情，雖已提出高雄市農會對
      帳單、存摺節本各1 份為證，惟除93年3 、5 、7 月及94
      年8 月外，其餘已為上訴人所否認。經查，對帳單、存摺
      均僅能證明有提領款項之事實，然尚難據以推認被上訴人
      將該提領之款項交付予上訴人，是上開對帳單、存摺實難
      作為上訴人確有收受被上訴人租金之認定。此外，被上訴
      人復未提出其他證據佐證給付租金之事實，則尚難認其於
      89年7 月15日起至94年8 月14日此期間內，除93年3 、5
      、7 月及94年8 月外，被上訴人曾給付租金予上訴人。
（二）94年8 月15日起至95年5 月14日部分：
      被上訴人雖自承於94年8 月15日至95年5 月14日期間仍繼
      續使用系爭土地，且未給付租金予上訴人，惟辯稱上訴人
      曾表示從94年8 月起因為高雄市政府要收回系爭土地，所
      以叫伊不用再繳租金。經查，被上訴人於本院94年度訴字
      第1809號高雄市政府訴請上訴人給付使用土地補償金事件
      作證時証述：「到94年8 月底法院去勘驗之後，被告（即
      上訴人）就說以後不用給租金」（參本院94年度訴字第18
      09號卷第205 頁），上訴人當時對其上開證詞並無爭執，
      且兩造於本院審理時亦均表示於94年度訴字第1809號事件
      中之陳述等均實在，足證被上訴人所稱上訴人曾表示從94
      年8 月起因為高雄市政府要收回系爭土地，所以叫伊不用
      再繳租金之事實，堪信為真實。是上訴人既已免除被上訴
      人從94年8 月起之租金債務，則就94年8 月15日至95年5
      月14日此部分租金，自無權再請求給付。
（三）從而，本件上訴人依租賃之法律關係，請求被上訴人給付
      89年7 月15日起至94年8 月14日止，除93年3 、5 、7 月
      及94年8 月外之租金共285,000 元，洵屬有據，其餘部分
      之請求，即屬無據，不應准許。
六、綜上所述，本件上訴人基於租賃之法律關係，請求被上訴人
    給付租金285,000 及自95年7 月26日起至清償日止，按週年
    利率百分之五計算之利息部分，為有理由，應予准許。逾此
    所為請求，則為無理由，應予駁回。原審就上開應准許部分
    ，為上訴人敗訴之判決，尚有未洽，上訴意旨指摘原判決此
    部分不當，求予廢棄改判，為有理由，爰將原判決此部分廢
    棄改判如主文第2 項所示，另原審就上開不應准許部分，為
    上訴人敗訴之判決，並駁回其假執行之聲請，經核於法尚無
    不合，上訴意旨指摘原判決此部分不當，求予廢棄改判，為
    無理由，應予駁回；又本件所命給付，因未逾1,500,000 元
    ，自不得上訴第三審，本院判決後已告確定，上訴人聲請准
    供擔保請求宣告假執行，自非所許，併予駁回。
七、本件事證已臻明確，兩造其他攻擊、防禦方法，及提出之證
    據，經斟酌後認不影響判決結果，無逐一論述之必要，併此
    敘明。
八、據上論結，本件上訴為一部有理由，一部無理由，依民事訴
    訟法第436 條之1 第3 項、第450 條、第449 條第1 項、第
    79條，判決如主文。
中    華    民    國    97    年     4    月    28    日
                   民事鳳山分庭審判長法  官  李怡諄
                                     法  官  呂憲雄
                                     法  官  林意芳
上正本係照原本作成。
本判決不得上訴。
中    華    民    國    97    年     4    月    28    日
                                     書記官  陸艷娣


司法院資訊處製作；財團法人民間司法改革基金會備份。
